臺灣臺北地方法院刑事判決　　　　　　 94年度易緝字第117號
公　訴　人　臺灣臺北地方法院檢察署檢察官
被　　　告　甲○○
上列被告因背信案件，經檢察官提起公訴 （85年度偵字第14377號
），本院判決如下：
    主  文
本件免訴。
    理  由
一、公訴意旨略以：被告甲○○係受讓人、被告李相陽（另由本
    院八十六年度易字第一三四七號案件通緝中）係代書，與胡
    駿、胡文樟（業由檢察官另行起訴）共同意圖為自己不法所
    有，緣如附表一所列之台北市松山區○○○段四四０之三等
    地號（重測後地號為台北市○○段○○段二八三等地號）十
    三筆土地，係於民國六十二年初，由如附表二所示之人（原
    為六十八人，嗣增加十五人，共計九十三人，其中李正雄死
    亡，由陳月琴﹑李諺協﹑李靜玫繼承，因而增加至九十五人
    ，又因張春妯﹑李德潤部分轉讓與陳清民，又減為九十四人
    ）共同集資向國泰建設股份有限公司購得，作為興建市場用
    ，當時因出資人數眾多，為便於辦理所有權移轉登記，乃以
    信託關係委由乙○○﹑邱蒼耀﹑蔡重信﹑胡文樟及李正雄等
    五人出名辦理所有權移轉登記（應有部分每人五分之一），
    實際上原出資之九十三人均各有應有部分九十三分之一，並
    約定待市場設計完妥，並確定攤位位置後，再抽籤分配予原
    出資人，受任人不得私自處分其產權，嗣於六十三年七月間
    ，前揭出資人另成立虎林企業股份有限公司（下稱虎林公司
    ）並將如附表一所示土地移轉該公司接管，由虎林公司籌建
    市場，如附表一所示土地仍信託登記於前述五位受託人名下
    ，於六十五年八月二十日，受託登記名義人乙○○﹑邱蒼耀
    ﹑蔡重信﹑胡文樟及李正雄之繼承人陳月琴﹑李諺協﹑李靜
    玫等人，與船山建築股份有限公司以如附表一所示十三筆土
    地中之七筆（地號為台北市松山區○○○段四四０之四﹑四
    四０之六﹑四四０之八﹑四四０之九﹑四四０之二十一﹑四
    四０之二十四﹑四四０之二十六等地號）簽訂合建契約，約
    定乙方（即受託登記名義人乙○○﹑邱蒼耀﹑蔡重信﹑胡文
    樟及陳月琴﹑李諺協﹑李靜玫等人）應分得地下室及地上一
    層全部（建號二四二二，包括門牌號碼台北市○○街二一四
    號之地面層及台北市○○街二一四號地下室之停車場；建號
    二四二三，門牌號碼為台北市○○街二一四之一號，為地下
    一層﹑零售市場），迄七十年八月間建築完成取得使用執照
    ，惟因與建商間之糾紛，未能辦理建物所有權第一次登記，
    詎胡文樟與其子胡駿違背前述信託任務，於七十九年十一月
    十六日與有共同犯意聯絡之被告甲○○簽訂協議書，以新臺
    幣（下同）二千六百萬元代價，將信託登記其名下之土地及
    因合建而分得之建物將其所掌握之所有權全部，讓售與被告
    甲○○，胡駿並負責聯絡及收款事宜，伊等並交付其所持有
    之起造人印章十七顆（含胡文樟本人印章一顆）﹑胡文樟本
    人之印鑑證明﹑土地所有權狀及戶籍謄本予知情之代書李相
    陽並書立協議書，由李相陽於八十年六月間辦理建物所有權
    第一次登記，將台北市○○街二一四號之地面層及台北市○
    ○街二一四之一號地下一層（零售市場）登記為胡文樟一人
    所有，因甲○○買受上揭土地時資金不足，委託李相陽代向
    金主游來欽、蔡宗澤等借款調度資金，為保障金主及李相陽
    權利，乃由王稜斌同意於同年七月間將上述土地、建物信託
    移轉登記與李相陽本人，致生損害虎林公司，因認被告甲○
    ○涉有刑法第三百四十二條第一項背信罪嫌。
三、按案件時效已完成者，應諭知免訴之判決，且得不經言詞辯
    論為之，刑事訴訟法第三百零二條第二款、第三百零七條定
    有明文。
四、查被告甲○○於八十年七月間，涉犯刑法第三百四十二條之
    背信罪嫌，經公訴人於八十五年六月二十六日開始偵查，並
    於八十六年一月二十九日提起公訴，嗣因被告逃匿，經本院
    於八十六年十二月三十一日發布通緝，致審判之程序不能開
    始等情，業經本院調卷查核無訛。而前揭罪嫌之法定最重本
    刑為有期徒刑五年，依刑法第八十條第一項第二款規定，本
    件追訴權時效期間為十年。再依刑法第八十三條第一項、第
    三項之規定，並參照司法院二十九年院字第一九六三號解釋
    ，本案追訴權時效期間應加計因通緝而停止之二年六月，共
    計十二年六月。惟自公訴人於八十五年六月二十六日開始實
    施偵查起至八十六年十二月三十一日本院發布通緝止之期間
    共計一年六月又六日，此段期間檢察官及本院乃依法行使偵
    查、起訴及審判之程序，依司法院大法官會議釋字第一三八
    號解釋，此時追訴權既無不行使之情形，自不生時效進行之
    問題，惟應扣除檢察官八十六年一月二十九日提起公訴後迄
    同年二月二十日案件繫屬法院前之二十三日追訴權時效停止
    進行期間。是本件追訴權時效自八十年七月間（因實際犯罪
    日不明，以該月十五日為準）被告犯罪行為終了日起算，加
    上前揭十二年六月追訴權時效期間，再加上檢察官及本院行
    使追訴權之一年六月又六日期間，扣除案件起訴後、繫屬法
    院前之二十三日，本件追訴權時效應於九十四年六月二十八
    日即告完成，依照前揭說明，爰不經言詞辯論，逕行諭知免
    訴之判決。
據上論斷，應依刑事訴訟法第三百零二條第二款、第三百零七條
判決如主文。
中　　華　　民　　國　　94　　年　　8 　　月　　11　　日
　　　　　　　　　刑事第五庭  審判長法　官  黃程暉
                                    法  官  高偉文
                                    法  官  李宜娟
以上正本證明與原本無異。
如不服本判決，應於判決送達後10日內，向本院提出上訴狀。
    　　　　　　　　　　　　　　　　書記官　游秀珠
中　　華　　民　　國　　94　　年　　8 　　月　　17　　日
